【裁判字號】    97,交聲,109
【裁判日期】    970807
【裁判案由】    違反道路交通管理處罰條例聲明異議
【裁判全文】
臺灣新竹地方法院交通事件裁定         97年度交聲字第109號
    原處分機關  交通部公路總局新竹區監理所
    異  議  人
    即受處分人  甲○○
上列異議人即受處分人因違反道路交通管理處罰條例案件，對於
交通部公路總局新竹區監理所97年3月19日所為之竹監自字第裁
50-KK0000000號違反道路交通管理事件裁決處分，聲明異議，本
院裁定如下：
      主  文
原處分撤銷。
甲○○不罰。
    理  由
一、按犯罪事實應依證據認定之，無證據不得認定犯罪事實，刑
    事訴訟法第154條第2項定有明文。次按法院受理有關交通事
    件，準用刑事訴訟法之規定，復為道路交通管理處罰條例第
    89條前段所明定。又認定犯罪事實所憑之證據，雖不以直接
    證據為限，間接證據亦包括在內，然而無論直接或間接證據
    ，其為訴訟上之證明，須於通常一般之人均不致有所懷疑，
    而得確信其為真實之程度者，始得據為有罪之認定，倘其證
    明尚未達到此一程度，而有合理之懷疑存在時，事實審法院
    復已就其心證上理由予以闡述，敘明其如何無從為有罪之確
    信，因而為無罪之判決，尚不得任意指為違法（最高法院76
    年台上字第4986號判例意旨參照）。是法院認定被告有罪，
    就該有罪事實不能有任何之合理懷疑存在，於法院審理行為
    人違反道路交通管理事件時，當有其適用。易言之，法院於
    審理行為人違反道路交通管理事件，於踐行完畢調查證據之
    程序後，為事實之認定時，如就原處分機關所認定之行為人
    違規事實仍有合理之訴訟上懷疑，而無法確信行為人確有該
    當於道路交通管理處罰條例各該處罰條文之構成要件事實時
    ，即應依訴訟上之待證事實「倘有懷疑，則從被告之利益作
    解釋」之證據法則，作對受處分人有利之認定，先予說明之
    。
二、原處分意旨略以：本件異議人即受處分人甲○○所有車號63
    71-GA號自小客車，於民國96年11月29日下午2時18分許，行
    經台三公路253.2公里處（斗六大學加油站）時，為設於該
    處之微電腦闖紅燈暨自動測速照相儀器測得該車行車時速為
    78公里，超過該路段最高限速60公里，超速18公里以上未滿
    20公里，而經雲林縣警察局交通隊員警填製雲警交字第KK00
    00000號舉發違反道路交通管理事件通知單（下稱舉發通知
    單）逕行舉發。受處分人於舉發通知單上所載應到案日期前
    向舉發機關提出申訴，經原處分機關函請舉發機關調查結果
    ，仍認受處分人之上開違規行為屬實，原處分機關乃以受處
    分人之車輛有「汽車駕駛人行車速度，超過規定之最高時速
    18公里以上20公里以下」之違規事實，依違反道路交通管理
    處罰條例第40條及第63條第1項規定，裁處受處分人罰鍰新
    臺幣（下同）1,600元，並計違規點數1點。
三、聲明異議意旨略以：異議人於97年1月24日依據「警方未依
    據經濟部標檢局檢測合格之測速器執法，明顯有偏差，應屬
    舉發無效」為由聲明異議，然交通部公路總局新竹區監理所
    依據雲林縣警察局97年2月13日雲警交字第0970003870號函
    覆文內容說明三，僅強調該局使用之固定桿感應線圈式自動
    測速照相儀器具有原荷蘭廠商製造檢驗合格認證及法院公證
    切結書，並且於覆文說明二亦明確表示國際上尚無感應線圈
    測速設備檢測標準，且依據異議人於內政部警政署警政治安
    全球資訊網http://www.npa.gov.tw之網頁最新消息97年1月
    18日公佈訊息第4條內容表示：「囿於感應式線圈測速器無
    法檢驗，警察局早自92年7月1日起，即停止使用交通違規超
    速舉證，僅用於闖紅燈違規照相」，為此雲林縣警察局仍依
    未經國內檢測合格之固定桿感應線圈式自動測速照相儀器測
    得之資料作為違規舉證，明顯有偏差，應屬舉發無效，故原
    處分機關所為之處分，顯有錯誤，為此狀請撤銷原處分等語
    。
四、經查：
（一）本件異議人經警舉發於上開時、地，駕駛車號6371-GA號
      自小客車，該路段速限為時速60公里，經科學儀器測得該
      車時速為78公里，已超速18公里之違規事實，為異議人所
      不爭執，且有舉發通知單1紙及採證照片2張附卷可稽，堪
      予採認。
（二）次查，我國據以取締交通違規超速之感應式線圈，係在車
      道路面裝設感應式線圈，各組線圈前後各一，並以車輛壓
      過第一個線圈後始感應計算，待壓到第二個線圈時，即計
      算兩線圈距離間行車速度，如計算結果超過各該路段速限
      ，則連線啟動附近設置之固定式照相儀器執行同步照相採
      證之原理，就此而言，固符合科學常規。然此等裝置，為
      與大眾安全維護相關之公務檢測、公共安全儀器，理應經
      由國家專責機關檢定合格後加以使用，始能昭得公信，並
      合於度量衡法第5條之意旨。據此，實務上據以取締交通
      違規超速之儀器，僅公務檢測用雷達測速儀及公務檢測用
      雷射測速儀經依度量衡法第18條授權訂定之度量衡器檢定
      檢查辦法第3條第1項第7款列為應經檢定之法定度量衡器
      ，則解釋上，就具有相同用途卻未具相同建制之感應式線
      圈測速照相器亦應有相同之檢定制度，合先敘明。
（三）依據卷附雲林縣警察局於97年2月13日雲警交字第0970003
      870號函文記載「感應線圈測速設備均經原製造國（如瑞
      士、荷蘭等）電力及環境度量衡部門檢驗認可，其式樣認
      可證書除經外交部駐外機構驗證屬實外，亦經各法院公證
      處認證，縱因國際上尚無感應線圈測速設備檢測標準，而
      未納入法定度量衡器施以檢定，然尚不得以此排除該項取
      締工具之使用或逕予否認該類儀器於正常使用情形下所取
      得之數據」，並有本院依職權調取之本件測速設備之荷蘭
      廠商製造檢驗合格認證、臺灣臺北地方法院公證切結書原
      文與翻譯本各1份附卷可稽。惟經本院詳查各該文件內容
      後，其不外關於該測速儀器之規格、標準，至多僅得證明
      其於出廠時係經測試合格，就該儀器經使用一段時間，因
      各種因素導致機器老舊、零件退化產生誤差後之精準度而
      言，是否仍於交通違規超速取締上無重大影響或誤判之虞
      ，尚非前述各該文件得以確認。
（四）至我國司法實務過去雖執國外製造廠商之文書認證資料，
      採認線圈感應式測速設備之準確性，然此類設備未若其他
      交通違規採證儀器（例如雷達、雷射測速）可施以定期檢
      修，公信力已有疑慮，復因長期埋設地下之設置方式，時
      有受外力影響而影響其準確度，故前揭司法實務見解不宜
      再採。參以內政部警政署於97年1月17日發佈新聞表示因
      感應式線圈國際上尚無檢測標準並未納入法定度量衡器之
      範疇，雖已委由技術單位研究檢定機制，為免爭議，先予
      暫停使用感應式線圈於違規超速之取締而不再舉發，益徵
      交通違規舉發機關本身對此種測速儀器之準確度亦有存疑
      ，而本院卷附內政部警政署於97年2月29日警署交字第097
      0035258號函文第四項亦為相同之結論。又本件雖經原舉
      發機關函覆稱「本局針對轄區所有測速照相設備，不定期
      編排人員巡察測試，以確保照相設備正常運作」，然並未
      檢附該儀器之定期維修保養記錄相關文件，參以卷附該儀
      器出廠證明（見本院卷第35頁），則該儀器係於89年出廠
      ，迄今將屆10年，則其間因各種因素所產生感應上之誤差
      ，倘無定期維修保養，則其準確度尚難使本院所採認，則
      準確度非無疑義之測速儀器所得數據，自不得為認定異議
      人即受處分人有超速違規行為之依據。
（五）綜上所述，本件固定感應式線圈自動測速照相儀器既有上
      述準確性之疑義，而舉發機關又未能舉證證明其測速之正
      確性，則異議人上開違規超速之事實尚屬不能證明，原處
      分機關遽予裁罰，容有未洽。本件異議為有理由，原處分
      應予撤銷，另為異議人不罰之諭知。
五、據上論斷，應依道路交通案件處理辦法第20條前段，裁定如
    主文。
中    華    民    國    97    年    8     月    7     日
                  交通法庭      法    官  黃美文
以上正本證明與原本無異。
如不服本裁定，應於裁定送達後5日內向本院提出抗告狀。
中    華    民    國    97    年    8     月    7     日
                                書 記 官  陳怡芳


司法院資訊處製作；財團法人民間司法改革基金會備份。
